【裁判字號】    95,易,1530
【裁判日期】    950929
【裁判案由】    恐嚇
【裁判全文】
臺灣臺北地方法院刑事判決              95年度易字第1530號
公  訴  人  臺灣臺北地方法院檢察署檢察官
被      告  甲○○
上列被告因恐嚇案件，經檢察官聲請簡易判決處刑（九十五年度
偵緝字第一五一四號），本院認不宜以簡易判決處刑，改依通常
程序審理，嗣被告於準備程序進行中先就被訴事實為有罪之陳述
，經合議庭裁定改行簡式審判程序，判決如下：
    主  文
甲○○意圖為第三人不法之所有，以恐嚇使人將本人之物交付，
未遂，處有期徒刑伍月，如易科罰金，以銀元參佰元即新臺幣玖
佰元折算壹日。
    事  實
一、甲○○於民國八十九年間，明知乙○○○並未積欠債務，竟
    意圖為自己不法之所有，先於八十九年四月間某日，在不詳
    地點，以限時專送之郵寄方式，將乙○○○之子呂建佑所簽
    發、票號０二七二六二號、票面金額新臺幣六百萬元、發票
    日七十六年十月二十六日、到期日七十八年十月一日之本票
    （下稱系爭本票）一紙，寄至臺北市○○街八巷三號二樓予
    乙○○○收執，復接續於八十九年六月二日、同年月二十九
    日，自中國大陸不詳地點，郵寄內容分別載有「蔡衍燦請轉
    達蔡素靜：業已通知處理呂建佑六百萬本票乙事，此信是最
    後告知，若再沒有回音，到時候誰出了事情，就不要怪任何
    人。時間一到就把蔡家及呂家的人事資料交給債權人，是否
    一定要見到有人傷害，才肯出面處理……」、「蔡衍燦請轉
    達蔡素靜……只想解決本票之爭，呂及蔡不要在玩任何花樣
    ，否則蔡及呂家一定有人會出事，那時大家都不好看，呂建
    佑也知道債權人是什麼樣的人。蔡素靜本人未電，時間有限
    為七月五日前。」等字句之信函，至上址予蔡衍燦收受，加
    以恐嚇，並經蔡衍燦將上開信函交予乙○○○，使乙○○○
    心生畏懼，並報警處理，甲○○因而未得逞。
二、案經臺北市政府警察局大安分局報請臺灣臺北地方法院檢察
    署檢察官聲請以簡易判決處刑，本院認不宜以簡易判決處刑
    ，改依通常程序審理後，復經合議庭裁定以簡式審判程序審
    理。
    理  由
一、上述事實，業據被告甲○○於本院審理中坦承不諱，經核與
    告訴人乙○○○於警詢及偵查時指述遭以信件恐嚇未果乙節
    ，以及證人呂建佑於謷詢及偵查卷證述系爭本票為其簽發等
    情相符，並有信件三份（含上述本票影本及恐嚇信函）在卷
    可稽（八十九年度偵字第一六三二八號卷第十四頁至第二十
    一頁），堪認被告前開自白內容與事實相符。是以本件事證
    明確，被告犯行堪以認定。
二、查被告行為後，刑法第四十一條第一項先經立法院通過修正
    ，於九十年一月十日經總統公布，並於同年月十二日施行，
    嗣後刑法部分條文另經立法院通過修正，於九十四年二月二
    日經總統公布修正，並自九十五年七月一日施行，現行刑法
    第二條第一項規定：「行為後法律有變更者，適用行為時之
    法律，但行為後之法律有利於行為人者，適用最有利於行為
    人之法律。」，上開規定乃與刑法第一條罪刑法定主義契合
    ，而貫徹法律禁止溯及既往原則，係規範行為後法律變更所
    生新舊法律比較適用之準據法，是刑法第二條本身雖經修正
    ，但刑法第二條既屬適用法律之準據法，本身尚無比較新舊
    法之問題，應一律適用裁判時之現行刑法第二條規定以決定
    適用之刑罰法律，先予辨明。又就刑法第三百四十六條罰金
    刑部分，九十五年七月一日修正施行前原配合刑法第三十三
    條第五款及罰金罰鍰提高標準條例第一條前段之規定，法定
    刑為銀元一元以上銀元一萬元以下罰金，而配合新修正第三
    十三條第五款及刑法施行法第一之一條第一項、第二項之規
    定，法定刑為新臺幣一千元以上新臺幣三萬元以下罰金。易
    科罰金部分，九十年一月十二日修正施行前之條文原規定「
    犯最重本刑為三年以下有期徒刑以下刑之罪，而受六月以下
    有期徒刑或拘役之宣告，因身體、教育、職業或家庭之關係
    ，執行顯有困難，得以一元以上三元以下折算一日，易科罰
    金」，九十年一月十二日修正生效後之規定擴大得易科罰金
    之範圍，凡「所犯最重本刑為五年以下有期徒刑之罪」，符
    合前開與舊法相同之其他要件下，即得易科罰金；九十五年
    七月一日修正施行後之規定則刪除「因身體、教育、職業、
    家庭之關係或其他正當事由，執行顯有困難者」之要件，將
    易科罰金之折算標準，由原配合罰金罰鍰提高標準條例第二
    條規定（已於九十五年七月一日刪除）之銀元一百元至銀元
    三百元折算一日，提高為新臺幣一千元、二千元或三千元折
    算一日。經綜合比較上開法律變更之情形，以九十年一月十
    二日修正施行後九十五年七月一日修正施行前之規定對於被
    告較為有利，依據修正後刑法第二條第一項後段之規定，即
    應適用九十五年七月一日修正施行前之上開刑法規定。
三、是核被告所為，係犯刑法第三百四十六條第三項、第一項之
    恐嚇取財未遂罪。被告雖已著手恐嚇行為之實施，惟未生被
    害人交付財物之結果，其犯罪尚屬未遂，爰依修正前刑法第
    二十六條前段之規定，按既遂犯之刑度減輕其刑（按刑法第
    二十六條前段有關未遂犯得減輕其刑之規定，修正後移列於
    同法第二十五條第二項後段，但文字用語完全相同，並無法
    律變更之比較問題）。至被告雖先後寄信向告訴人乙○○○
    為恐嚇犯行，惟其內容均係為解決系爭本票事宜，且時間緊
    接，應認係一恐嚇行為之接續進行，僅成立單一恐嚇取財行
    為，尚與連續犯有別。又系爭本票之簽發人為呂建佑，被告
    亦於本院坦承債務人為呂建佑（本院九十五年八月十八日準
    備程序筆錄第三頁），足認上述被告明知告訴人並未積欠債
    務而以恐嚇方式要求告訴人給付金錢，應屬恐嚇取財犯行，
    聲請簡易判決處刑書認被告係犯刑法第三百零五條恐嚇危害
    安全罪之連續犯，尚有未洽，惟聲請簡易判決處刑書所載之
    犯罪事實與本院認定之犯罪事實，其基本社會事實既屬同一
    ，且本院已依刑事訴訟法第九十五條第一款告知被告，使其
    得行使訴訟上防禦權（見本院九十五年九月十五日準備程序
    筆錄第二頁），本院自應予審理，並變更其起訴法條。爰審
    酌被告犯後坦承犯行，犯後態度尚佳，並參酌被告犯罪之動
    機、目的、所受之刺激、手段、品行、智識程度等一切情狀
    ，量處如主文所示之刑，且依據九十年一月十二日修正施行
    後九十五年七月一日修正施行前第四十一條第一項前段、罰
    金罰鍰提高標準條例第一條前段、修正前罰金罰鍰提高標準
    條例第二條之規定，諭知易科罰金之折算標準，以資懲儆。
據上論斷，應依刑事訴訟法第四百五十二條、第二百七十三條之
一第一項、第二百九十九條第一項前段、第三百條，刑法第二條
第一項、修正前刑法第三百四十六條第三項、第一項、第二十六
條前段、第四十一條第一項前段（九十年一月十二日修正施行後
），罰金罰鍰提高標準條例第一條前段、修正前罰金罰鍰提高標
準條例第二條，現行法規所定貨幣單位折算新臺幣條例第二條，
判決如主文。
本案經檢察官黃紋綦到庭執行職務
中    華    民    國    95    年    9     月    29    日
                  刑事第三庭    法  官  胡宗淦
以上正本證明與原本無異。
如不服本判決，應於判決送達後10日內向本院提出上訴狀（應抄
附繕本）。告訴人或被害人如對於本判決不服者，應具備理由請
求檢察官上訴，其上訴期間之計算係以檢察官收受判決正本之日
期為準。
                                書記官  張耀鴻
中    華    民    國    95    年    10    月    2     日
附錄法條：
中華民國刑法第346條
（單純恐嚇罪）
意圖為自己或第三人不法之所有，以恐嚇使人將本人或第三人之
物交付者，處6月以上5年以下有期徒刑，得併科1千元以下罰金
。
以前項方法得財產上不法之利益，或使第三人得之者，亦同。
前二項之未遂犯罰之。


司法院資訊處製作；財團法人民間司法改革基金會備份。
